【裁判字號】    91,簡上,119
【裁判日期】    920305
【裁判案由】    遷讓房屋
【裁判全文】
臺灣屏東地方法院民事判決  九十一年度簡上字第一一九號
    上  訴  人  甲○○
    被上訴  人  乙○○
    訴訟代理人  鍾武雄律師
右當事人間請求遷讓房屋事件，上訴人對於中華民國九十一年十月三日本院潮州簡易
庭九十一年度潮簡字第三六○號第一審判決提起上訴，本院判決如左：
    主      文
上訴駁回。
第二審訴訟費用由上訴人負擔。
    事實及理由
一、上訴人主張：坐落於屏東縣內埔鄉○○段三一七○地號土地上，門牌號碼為內埔
    鄉○○村里○路十三號如附圖所示Ａ磚造蓋鐵皮建物（面積為○點○一八四六一
    公頃，下稱系爭建物）係訴外人即兩造之父溫接臣於民國六十五年建造，並於建
    造時贈予上訴人，此由溫接臣以上訴人為系爭建物之起建人及房屋稅籍上之納稅
    義務人即可知悉，詎被上訴人竟無權占有系爭建物使用至今，經上訴人向被上訴
    人請求返還，被上訴人均置之未理。爰依民法第七百六十七條所有物返還請求權
    之法律關係，請求被上訴人遷讓返還系爭建物予上訴人等語（原判決為上訴人敗
    訴之判決，上訴人不服聲明上訴）於本院聲明：於本院聲明：(一)原判決廢棄。(二)
    被上訴人應將系爭建物返還上訴人。
二、被上訴人則以：系爭建物係溫接臣出資所建造，作為稻穀乾燥機場之用，應係原
    始起建人溫接臣所有，而系爭建物之使用執照於溫接臣死亡前均由溫接臣保管，
    房屋稅於溫接臣死亡前亦均由溫接臣所繳納，直至溫接臣於八十九年間死亡後，
    系爭建物使用執照始由被上訴人保管，房屋稅亦改由被上訴人繳納，至九十一年
    方由上訴人繳納。上訴人並非系爭建物之所有人，系爭建物既非上訴人所有，則
    其請求被上訴人遷讓系爭建物即非有據等語置辯。於本院聲明：上訴駁回。
三、上訴人主張系爭建物為被上訴人所占有使用之事實，為被上訴人所不爭執，此部
    分應堪信實。至上訴人主張系爭建物為溫接臣生前所贈與，上訴人為系爭建物之
    單獨所有人云云，為被告所否認，並以前揭情詞置辯。是兩造爭執之要點厥為：
    上訴人是否為系爭建物之單獨所有人？經查：
  (一)按占有人於占有物上行使之權利，推定其適法有此權利，民法第九百四十三條定
    有明文。上訴人主張系爭建物為溫接臣贈與上訴人云云，雖據其提出稅籍證明、
    使用執照為證，惟為被上訴人所否認，揆諸前揭說明，系爭建物既現為被上訴人
    以共有人之意思占有，則上訴人主張為其單獨所有，自應由其負舉證責任，合先
    敘明。
  (二)系爭建物稅籍資料雖記載上訴人為房屋之納稅義務人，惟按房屋稅籍資料僅係主
    管機關對於房屋課徵稅捐之行政管理，而房屋之納稅義務人係依相關法規應負擔
    稅捐之人，非必為房屋所有權人，房屋稅籍證明書，亦非即為房屋所有權之證明
    （最高法院四十年台上字第一二六號、七十年台上字第三七六０號判例參照）。
    復觀之系爭建物之房屋稅自系爭房屋起造後至溫接臣死亡前，均由溫接臣持續繳
    納，至溫接臣於八十九年間死亡後，房屋稅改由被上訴人繳納，直至九十一年止
    方由上訴人繳納等情，業據被上訴人提出房屋稅繳款（繳納通知）書十八張（見
    原審卷第三一至三七頁）及上訴人提出之房屋稅繳款書影本一張為證（見本院卷
    第一五頁），且為上訴人所不爭執，是上開稅籍資料並無足據此證明系爭建物即
    為兩造之父溫接臣贈與上訴人所有。
  (三)上訴人雖主張溫接臣於申請系爭建物之使用執照時，即以上訴人為起建人一事，
    即足認溫接臣欲將房屋贈與其所有云云。惟被上訴人辯稱：因上訴人係長子，父
    親才以上訴人為起造人等語，核與證人即兩造之母溫陳光蘭於原審審理時到庭證
    稱：「我先生於六十五年蓋的，我先生死亡約二年多，他沒有說要把房子贈與給
    誰，現在房子我在住，系爭房屋是大家共同使用」、「當初建造為了放烘乾機」
    等語（見原審卷第五八及六九頁）相符，自堪採信。而系爭建物當時係為放置稻
    穀烘乾機使用，此有被上訴人所提出屏東縣政府建設局於六十五年間核發之原始
    「實施區域計畫地區自用農舍使用執照」一紙，其上記載建築物用途：「自用農
    舍（稻谷乾澡機場）」等字為證（見原審卷第二九頁）。又上訴人於六十九年間
    即搬離家中，而該原始之使用執照亦係由溫接臣及被上訴人所持有，並非上訴人
    所持有，此有被上訴人所提出之戶籍謄本、六十五年間所核發之原始使用執照各
    一紙為證，是倘如上訴人所稱系爭建物係溫接臣於六十五年間即贈與上訴人，則
    上訴人於六十九年間搬離家中後，對於系爭建物稅捐之繳納未曾聞問，而溫接臣
    亦未曾將上開使用執照交付予上訴人，或將系爭建物於辦理保存登記後贈與上訴
    人，此均顯與常情不符。又系爭建物所坐落之屏東縣內埔鄉○○段三一七０地號
    土地係兩造之母溫陳光蘭所有，並非上訴人所有，此有被上訴人所提出之土地登
    記簿謄本一紙在卷可憑，衡情溫接臣實無將系爭建物特別贈與上訴人之必要。此
    外，上訴人並無法提出其他證據足資證明溫接臣將系爭建物贈與上訴人之事實，
    上訴人主張其為系爭建物之單獨所有人云云，並無可採。
四、綜上所述，上訴人主張系爭建物為其單獨所有云云，並無可採。被告抗辯系爭建
    物並非上訴人單獨所有等語自屬可採。從而，上訴人主張依據民法第七百六十七
    條之法律關係請求被告遷讓返還系爭建物，為無理由，應予駁回。原審為上訴人
    敗訴之判決，經核並無不合。上訴意旨仍執陳詞指摘原判決不當，求予廢棄改判
    ，為無理由，應予駁回。
五、據上論結，本件上訴為無理由，依民事訴訟法第四百三十六條之一第三項、第四
    百四十九條第一項、第七十八條，判決如主文。
中      華      民      國    九十二    年      三      月      五      日
                                    臺灣屏東地方法院民事第一庭
~B審判長法官  羅心芳
~B法      官  周群翔
~B法      官  許蓓雯
右為正本係照原本做成。
本判決不得上訴。
~B法院書記官  黃佳惠
中      華      民      國    九十二    年      三      月      五      日


司法院資訊處製作；財團法人民間司法改革基金會備份。
